臺灣高雄地方法院刑事判決　　　　　　 100年度易字第1316號
公　訴　人　臺灣高雄地方法院檢察署檢察官
被　　　告　陳良銘
上列被告因竊盜案件，經檢察官提起公訴（100 年度偵字第6475
號），本院判決如下：
    主  文
陳良銘犯竊盜罪，未遂，處拘役肆拾日，如易科罰金，以新臺幣
壹仟元折算壹日。
    事  實
一、陳良銘意圖為自己不法所有，基於竊盜之犯意，於民國99年
    11月9 日10時30分許，騎乘自高雄市苓雅區苓昇里里長借得
    之車牌號碼697-DJE 號重機車，前至高雄市前鎮區○○○路
    102 號前，欲竊取靠立在該處大樓水泥柱並以鐵鍊串起之4
    片鐵製水溝蓋【價值約新臺幣（下同）5,200 元，下稱水溝
    蓋】，因水溝蓋太重，陳良銘獨力無法搬移，遂請不知情之
    2 名路過男子幫忙，欲將之搬至機車腳踏板上；適有該棟大
    樓住戶薛娟竹返家，見前開情狀而質問：「為何搬動水溝蓋
    ，這是公物」等語，陳良銘則以要搬到別處為由，並要求薛
    娟竹一起幫忙搬至該機車腳踏板上，然為薛娟竹所拒絕。此
    際，在場之姓名年籍不詳之女子見狀，即入內將此事告知該
    棟大樓管理員，大樓管理員出來查看後，隨即報警處理，而
    該2 名路過男子見狀，乃相繼離去，陳良銘則揚言：「去找
    市政府吊車來搬」等語，即騎乘系爭機車離開，因而未得手
    。嗣警方據報後，查詢高雄市政府工務局下水道工程處，證
    實未僱請民間人士搬運系爭水溝蓋，而循線查悉上情。
二、案經高雄市政府警察局前鎮分局移送臺灣高雄地方法院檢察
    署檢察官偵查起訴。
    理  由
壹、證據能力部分：
    按被告以外之人於審判外之陳述雖不符刑事訴訟法第159 條
    之1 至之4 等4 條之規定，而經當事人於審判程序同意作為
    證據，法院審酌該言詞陳述或書面陳述作成時之情況，認為
    適當者，亦得為證據；當事人、代理人或辯護人於法院調查
    證據時，知有刑事訴訟法第159 條第1 項不得為證據之情形
    ，而未於言詞辯論終結前聲明異議者，視為有前項之同意，
    同法第159 條之5 定有明文。本判決所引用之證據資料（詳
    後引之證據），其中傳聞證據部分，縱無刑事訴訟法第159
    條之1 至第159 條之4 或其他規定之傳聞證據例外情形，亦
    因檢察官及被告於本院審理程序時均未加爭執，且本院審酌
    證據作成之形式，均無瑕疵、與待證事實具有關聯性等情況
    ，認為適當，且無不法取得之情形，應認得為證據，揆諸前
    開說明，具有證據能力。
貳、實體部分：
一、訊據被告陳良銘矢口否認竊盜犯行，辯稱：水溝蓋是倒在人
    行道上（即偵卷第7 頁下方照片），並非靠立在大樓水泥柱
    旁，於99年11月9 日，我見有人因水溝蓋受傷，我是一位志
    工，所以才向苓昇里里長借用機車，要去將水溝蓋搬到大樓
    水泥柱旁之紅線範圍內（即偵卷第7 頁上方照片），我是為
    了要防止別人跌倒、受傷，才去搬水溝蓋的，不是要去偷云
    云。惟查：
  (一)被告於99年11月9 日10時30分許，騎乘上開機車前至高雄市
    前鎮區○○○路102 號前，欲搬移水溝蓋，然因水溝蓋太重
    ，無法獨力搬動，而請不知情之2 名路人幫忙，又水溝蓋為
    高雄市政府工務局所有等情，此為被告供承不諱，並有證人
    即高雄市政府工務局人員楊敏章於警、偵訊時（偵卷第5、6
    頁、第16頁）證述屬實，且有現場照片2 張（偵卷第7頁 ）
    、被告事後拍攝之照片2 張（審易卷第60頁）等附卷可稽，
    是此部分事實，應為真實。
  (二)證人薛娟竹於審理時證述：我住在高雄市前鎮區○○○路10
    4 號，是大樓店面，住了約3 年，而102 號也是大樓店面，
    兩間是連在一起的。因102 號之前的住戶是做水溝蓋的，為
    了要展示自己做的水溝蓋，所以就把市政府的水溝蓋換成他
    們做的水溝蓋，並將市政府的水溝蓋鍊起來，靠在騎樓與人
    行道間之大樓柱子的前面，是4 片鍊在一起，並有上鎖，立
    著靠著柱子，沒有超過柱子旁邊的紅線，且是整齊的放著，
    並不會影響行人的通行。於99年11月9 日10時30分許，我去
    買菜回來，看到前開機車停在人行道上，有3 名男子在搬水
    溝蓋，我就問「這是公物，你們為何要搬」，被告就說要搬
    去一個地方，但我現在忘記是什麼地方了，並叫我一起幫忙
    搬到機車上，我就說又不認識你，為何要幫你搬，此時有1
    名女子就去找管理員，除了被告外之另2 名男子看到這種狀
    況就走了，後來管理員出來，我也就回家了。又102 號之前
    的住戶是於88風災後，換水溝蓋的，而於99年9 月間搬離；
    並被告當時有向我說水溝蓋要搬去的地方，我只記得不在該
    大樓附近，是一個比較遠的地方，但我現在記不得了；且幫
    忙的2 名男子離開後，被告說要去找市政府的吊車來搬，就
    騎機車走了。再者，水溝蓋原來是靠立在柱子上的，每天都
    放在那邊沒有動過，當天我買菜回來時看到水溝蓋已經在人
    行道上了，即如同偵卷第7 頁下方的照片，而我從未聽過或
    看過有人因為水溝蓋而受傷（審卷第24至30頁）等語。而被
    告雖辯稱：我不認識證人薛娟竹，當天沒有看到她，也沒有
    與她說話（審卷第30頁）云云；惟證人薛娟竹既與被告素不
    相認，亦無任何嫌隙、糾紛，且證人薛娟竹僅為該大樓住戶
    ，因路過而目睹上情，與本件亦無任何利害關係，是證人薛
    娟竹應無故意設詞誣陷被告之理，其證詞堪信為實。據上可
    知，水溝蓋原係靠立在大樓水泥柱旁，並無所謂影響通行及
    危害安全之情事，而被告於前揭時間，騎乘上開機車前來，
    以移置他處為由，請路過2 名男子及薛娟竹幫忙將水溝蓋搬
    至機車腳踏板上等情，堪以認定。從而，被告辯稱：水溝蓋
    是倒在人行道上，並有人因而受傷，所以欲將水溝蓋搬到大
    樓水泥柱旁云云，顯係事後推諉之詞，不足採信。
  (三)又查，被告於本院準備程序時供稱：「（當時水溝蓋究竟如
    何？為何要搬動？）因為該水溝蓋擋到人行道」、「（既然
    如此，為何你要請路人幫忙將水溝蓋搬到你的機車上？）因
    為我當時是想說要用機車把水溝蓋載到旁邊安全的地方放置
    」、「（既然如此，你請路人直接將水溝蓋搬到路邊即可，
    為何要搬到你的車上？）因為他們也沒有力氣搬那麼遠的距
    離」（審易卷第57頁）等語；復於審理時陳稱：「（你自己
    的交通工具為何？）腳踏車」、「（當天為何騎乘車號697-
    DJE 重機車？）當天是因為有人跌倒，有人告訴我，我當志
    工回途中，向里長借機車」、「（你只是要將水溝蓋扶正，
    為何要特地去向里長借機車？）因為如果不借機車無法將水
    溝蓋拖動」、「（當天水溝蓋移位，是你用機車拖動或是請
    路人幫忙？）都有」、「（你不是說要扶正，與拖動何關？
    ）要拖才能移動，因為東西很重」、「（你借機車是要來搬
    水溝蓋的嗎？）當時不只搬水溝蓋，搬水溝蓋也是目的之一
    」、「（依偵卷第7 頁照片所示，水溝蓋離柱子距離很短，
    為何還要用機車去搬移或拖動？）因為我一個人力氣沒那麼
    大」、「（你用何工具或方法使機車可以拖動水溝蓋？）我
    又沒有繩子，我沒有用東西去拖」、「（你沒有用繩子或東
    西，如何去拖動水溝蓋？）【改稱】我有用繩子。【又改稱
    】我還沒有用到繩子時，我請路人幫我搬。路人本來叫我不
    要搬」、「（你有要將水溝蓋搬到你的機車上面嗎？）沒有
    ，我要將水溝蓋搬到機車上幹嘛，這個機車是里長的」（審
    卷第34至36頁）云云。依此而論，被告係欲將水溝蓋移置大
    樓水泥柱旁、抑或其他地方？並欲將（及請路人幫忙）水溝
    蓋搬至機車腳踏板上、抑或僅搬移至大樓水泥柱旁？又其借
    用機車之目的為何？被告前後供述不一，相互矛盾。又觀之
    卷附現場照片2 張（偵卷第7 頁），水溝蓋所在位置與大樓
    水泥柱之間，僅約有一步之距離，是苟如被告所言，水溝蓋
    係在人行道（即偵卷第7 頁下方照片），其欲將之搬至大樓
    水泥柱旁（即偵卷第7 頁上方照片），則被告即得請路人幫
    忙即可，何須大費周章先向苓昇里長借用機車，以便利搬移
    ？並此等甚短之距離，焉須將水溝蓋先搬至系爭機車腳踏板
    上，再移至大樓水泥柱旁？從而，尚難僅據被告前後不一，
    且與事理有違之辯詞，以為被告有利之認定。
  (四)經核上述情節以觀，水溝蓋原係靠立在大樓水泥柱旁，而於
    99年11月9 日10時30分許，被告騎乘機車前來該處，欲竊取
    並以機車載運水溝蓋，然因其獨力無法搬移，遂請不知情之
    2 名路過男子幫忙，欲將之搬至機車腳踏板上，嗣因證人薛
    娟竹之質問、及該大樓管理員報警，始未能得手等情，應堪
    認定。是被告所辯上情，應屬事後避責之詞，不足採信。從
    而，被告前開竊盜未遂犯行，事證明確，洵堪認定，應依法
    論罪。
二、核被告所為，係犯刑法第320 條第3 項、第1 項之普通竊盜
    罪。被告已著手實行竊盜行為，並未得手，為未遂犯，應依
    刑法第25條第2 項之規定減輕其刑。被告利用不知情之2 名
    路過男子，以遂行其竊盜犯行，係屬間接正犯。爰審酌被告
    不思以正途賺取財物，貪圖不法利益，而為前開竊盜犯行，
    所竊取之財物價值，犯後矯言卸責，不知省悟，及犯罪之手
    段等一切情狀，量處如主文所示之刑，並諭知易科罰金之折
    算標準，以資儆懲。
據上論斷，應依刑事訴訟法第299 條第1 項前段，刑法第320 條
第3 項、第1 項、第25條第2 項、第41條第1 項前段，刑法施行
法第1 條之1 ，判決如主文。
本案經檢察官陳登燦到庭執行職務。
中    華    民    國    100    年    10    月    5    日
                  刑事第十六庭  法  官   洪榮家
以上正本證明與原本無異。
如不服本判決應於收受送達後10日內向本院提出上訴書狀，並應
敘述具體理由；如未敘述上訴理由者，應於上訴期間屆滿後20日
內向本院補提理由書（均須按他造當事人之人數附繕本）「切勿
逕送上級法院」。
中    華    民    國   100    年    10    月    6     日
                                書記官   陳鈺甯
附錄本案論罪科刑法條：
中華民國刑法第320條：
意圖為自己或第三人不法之所有，而竊取他人之動產者，為竊盜
罪，處5  年以下有期徒刑、拘役或 5 百元以下罰金。
意圖為自己或第三人不法之利益，而竊佔他人之不動產者，依前
項之規定處斷。
前二項之未遂犯罰之。